臺灣板橋地方法院刑事判決　　　　　　 96年度交訴緝字第6號
公　訴　人　臺灣板橋地方法院檢察署檢察官
被　　　告　乙○○
上列被告因公共危險等案件，經檢察官提起公訴（95年度偵字第
11466 號），被告於準備程序中就被訴事實為有罪之陳述，經本
院合議庭裁定由受命法官獨任進行簡式審判程序，並判決如下：
    主  文
乙○○服用酒類，不能安全駕駛動力交通工具而駕駛，處拘役伍
拾日，如易科罰金，以銀元佰元即新臺幣玖佰元折算壹日；減
為拘役貳拾伍日，如易科罰金，以銀元佰元即新臺幣玖佰元折
算壹日。又駕駛動力交通工具肇事，致人受傷而逃逸，處有期徒
刑捌月，減為有期徒刑肆月，如易科罰金，以銀元佰元即新臺
幣玖佰元折算壹日。
    事  實
一、乙○○明知服用酒類，不能安全駕駛動力交通工具者，不得
    駕駛，其於民國95年4 月30日下午5 時許，在臺北縣蘆洲市
    ○○路上之路邊攤飲用高粱酒後，已達不能安全駕駛動力交
    通工具之程度，竟仍駕駛車牌號碼457-DE號營業小客車欲前
    往臺北縣三重市返還該車予他人，於同日晚間8 時30分許，
    其行經臺北縣蘆洲市○○路、九芎街口，疏未注意車前狀況
    ，撞擊停止中等待號誌通行、由丙○○所騎乘後載甲○○之
    車牌號碼CVS-773 號重型機車，致丙○○、甲○○人車倒地
    ，丙○○因此受有左腳踝扭傷、甲○○受有左臀部挫傷之傷
    害（過失傷害部分，因丙○○、甲○○已於95年8 月15日撤
    回告訴，經本院於95年9 月8 日以95年度交訴字第101 號判
    決公訴不受理在案）。乙○○於肇事致人受傷後，並未下車
    查看丙○○、甲○○之傷勢並採取救護或其他必要措施，亦
    未向警察機關報告，反而另行起意，藉機駕車逃離現場，嗣
??為警及丙○○在臺北縣蘆洲市○○路與和平街口攔下查獲，
    經警對乙○○為呼氣酒精濃度測試結果，其測試值為0.84MG
??/L。
二、案經臺北縣政府警察局蘆洲分局移送臺灣板橋地方法院檢察
??署檢察官偵查起訴。
    理  由
一、本件被告乙○○所犯係死刑、無期徒刑、最輕本刑為3 年以
    上有期徒刑以外之罪（詳後述），其於準備程序中就被訴事
    實為有罪之陳述，經本院告知簡式審判程序之旨，並聽取其
    與公訴人之意見後，經合議庭裁定由受命法官獨任進行簡式
    審判程序，合先敘明。
二、上揭犯罪事實，業據被告於本院審理時坦承不諱，且經證人
    即被害人丙○○、甲○○於警詢、偵查中證述綦詳，復有全
    民醫院診斷證明書、道路交通事故現場圖、道路交通事故調
　　查報告表(一)、(二)、道路交通事故當事人酒精測定紀錄表、刑
    法第185 條之3 案件測試觀察紀錄表、汽機車駕駛人酒後生
    理協調平衡紀錄表各1 紙、現場照片12張附卷可參，足認被
    告自白與事實相符。本案事證明確，被告犯行洵堪認定，應
    予依法論科。
三、按被告行為後，刑法業於94年2 月2 日修正公布，並自95年
    7 月1 日起生效施行。按行為後法律有變更者，適用行為時
    之法律，但行為後之法律有利於行為人者，適用最有利於行
    為人之法律，現行刑法第2 條第1 項定有明文。此條規定乃
    與刑法第1 條罪刑法定主義契合，而貫徹法律禁止溯及既往
    原則，係規範行為後法律變更所生新舊法律比較適用之準據
    法，是刑法第2 條本身雖經修正，惟因屬適用法律之準據法
    ，本身尚無比較新舊法之問題，應一律適用裁判時之現行刑
    法第2 條規定以決定適用之刑罰法律，合先敘明。又本次刑
    法修正之比較新舊法，應就罪刑有關之共犯、未遂犯、想像
    競合犯、牽連犯、連續犯、結合犯，以及累犯加重、自首減
    輕暨其他法定加減原因（如身分加減）與加減例等一切情形
    ，綜其全部罪刑之結果而為比較，最高法院95年5 月23日95
    年第8 次刑事庭會議決議可資參照）。茲將本件所涉新舊法
    比較說明如下：
(一)、刑法第185 條之3 服用酒類不能安全駕駛動力交通工具而駕
    駛罪，法定刑得科銀元3 萬元以下罰金，據修正後刑法施行
    法增訂第1 條之1 ：「中華民國94年1 月7 日刑法修正施行
    後，刑法分則編所定罰金之貨幣單位為新臺幣。94年1 月7
    日刑法修正時，刑法分則編未修正之條文定有罰金者，自94
    年1 月7 日刑法修正施行後，就其所定數額提高為30倍。但
    72年6 月26日至94年1 月7 日新增或修正之條文，就其所定
    數額提高為3 倍」及刑法第33條第5 款修正為：「主刑之種
    類如下：五、罰金：新臺幣1000元以上，以百元計算之」等
    規定，是依修正後之法律，刑法第185 條之3 之罪所得科處
    之罰金刑最高為新臺幣9 萬元、最低為新臺幣1000元；然依
    被告行為時之刑罰法律，即修正前刑法第33條第5 款規定之
    罰金最低額1 元計算，該罪之罰金刑最高為銀元3 萬元，最
    低額為銀元1 元，若換算為新臺幣，最高額雖與新法同為新
    臺幣9 萬元，然最低額僅為新臺幣3 元。因此，比較上述修
    正前、後之刑罰法律，自以被告行為時關於科處罰金刑之法
    律較有利於被告。
(二)、刑法第41條第1 項前段有關易科罰金折算標準之規定，95年
    7 月1 日起施行之新刑法修正為：「犯最重本刑為5 年以下
    有期徒刑以下之刑之罪，而受6 個月以下有期徒刑或拘役之
    宣告者，得以新臺幣1000元、2000元或3000元折算1 日，易
    科罰金。」而依修正前同條項規定（「得以1 元以上3 元以
    下折算1 日，易科罰金」）及修正前罰金罰鍰提高標準條例
    第2 條（現已刪除）規定，就其原定數額提高為100 倍折算
    1 日，則係以銀元100 元、200 元、300 元折算1 日，經折
    算為新臺幣幣值後，以新臺幣300 元、600 元、900 元折算
    1 日。是比較修正前後之易科罰金折算標準，自以行為時即
    修正前之規定，較有利於被告。
(三)、綜合上述各條文修正前、後之比較，揆諸前揭最高法院決議
    及修正後刑法第2 條第1 項規定之「從舊從輕」原則，自應
    適用被告行為時之法律，即修正前刑法及罰金罰鍰提高標準
    條例之相關規定，予以論處。
四、核被告所為，係犯刑法第185 條之3 之服用酒類不能安全駕
    駛動力交通工具而駕駛罪、同法第185 條之4 之肇事致人受
    傷而逃逸罪。被告所犯上開二罪間，犯意各別，行為互殊，
    應分論併罰。另按汽車駕駛人酒醉駕車，因而致人受傷或死
    亡，依法應負刑事責任者，加重其刑至2 分之1 ，道路交通
    管理處罰條例第86條第1 項規定固有明文，然依其文義觀察
    ，係以無駕駛執照或酒醉之人駕駛汽車，因過失致人受傷或
    死亡，應負刑法第284 條、第276 條之過失傷害或過失致人
    於死罪責者，始有其適用甚明；至刑法第185 條之4 之肇事
    逃逸罪，則在處罰駕駛動力交通工具者，於肇事致人死傷後
    而逃逸之行為，尚不在得依前揭道路交通管理處罰條例第86
    條第1 項之規定加重其刑之範圍（最高法院92年度臺非字第
    50號判決要旨可參）。查被告於酒醉後，已不能安全駕駛車
    輛，仍駕車行駛並致丙○○、甲○○受傷等情，業如前述，
    惟被告所涉過失傷害部分，既經被害人撤回告訴而經本院判
    決公訴不受理，有本院95年9 月8 日95年度交訴字第101 號
    刑事判決在卷可佐，被告就過失傷害部分既無須負刑事責任
    ，依前說明，本件尚無適用道路交通管理處罰條例第86條第
    1 項規定加重其刑之餘地，附此敘明。爰審酌被告犯罪之動
    機、手段、所生危害程度，暨其犯後尚知坦認犯行等一切情
    狀，就其所犯二罪，分別量處如主文所示之宣告刑，並就拘
    役部分，依修正前刑法第41條第1 項前段之規定諭知易科罰
    金之折算標準，以資懲儆。又被告所犯上開二罪之犯罪時間
    均在96年4 月24日以前，符合中華民國九十六年罪犯減刑條
    例之減刑條件，爰依該條例第2 條第1 項第3 款之規定，各
    減其刑期2 分之1 ，另依該條例第9 規定，於減刑後之有期
    徒刑部分，依修正前刑法第41條第1 項前段之規定諭知易科
    罰金之折算標準，用啟自新。
據上論斷，應依刑事訴訟法第273 條之1 第1 項、第299 條第1
項前段，刑法第2 條第1 項前段、第185 條之3 、第185 條之4
、修正前第41條第1 項前段，修正前罰金罰鍰提高標準條例第2
條，現行法規所定貨幣單位折算新臺幣條例第2 條，中華民國九
十六年罪犯減刑條例第2 條第1 項第3 款、第7 條、第9 條，判
決如主文。
本案經檢察官林俊峰到庭執行職務。
中　　華　　民　　國　　96　　年　　10　　月　　31　　日
                  刑事第七庭    法　官   吳佳穎
以上正本證明與原本無異
如不服本判決，應於判決送達後10日內敘明上訴理由，向本院提
出上訴狀（應附繕本），上訴於臺灣高等法院。
                                書記官　陳香君
中　　華　　民　　國　　96　　年　　10　　月　　31　　日
附錄本案論罪科刑法條全文：
中華民國刑法第185條之3（重大違背義務致交通危險罪）
服用毒品、麻醉藥品、酒類或其他相類之物，不能安全駕駛動力
交通工具而駕駛者，處1年以下有期徒刑、拘役或3萬元以下罰金
。
中華民國刑法第185 條之4 （肇事遺棄罪）
駕駛動力交通工具肇事，致人死傷而逃逸者，處6 月以上5 年以
下有期徒刑。
